【裁判字號】    88,上訴,1744
【裁判日期】    890321
【裁判案由】    偽造有價證券等
【裁判全文】
臺灣高等法院高雄分院刑事判決          八十八年度上訴字第一七四四號
    上訴人
    即被告  乙○○
    指定辯護人  本院公設辯護人  李佩娟
右上訴人因偽造有價證券等案件，不服臺灣屏東地方法院八十八年度訴字第一五三號
中華民國八十八年九月十日第一審判決（起訴案號：臺灣屏東地方法院檢察署八十八
年度偵緝字第八三號），提起上訴，本院判決如左：
      主      文
原判決關於偽造有價證券及定執行刑部分撤銷。
乙○○意圖供行使之用，而偽造有價證券，處有期徒刑壹年陸月，偽造之發票人甲○
○○名義，發票日民國八十四年九月十日，面額新台幣伍仟元本票壹張沒收。
其他上訴駁回。
上訴駁回部分（詐欺罪所處有期徒刑陸月），與第一項所處之刑，應執行有期徒刑壹
年玖月，偽造之發票人甲○○○名義，發票日民國八十四年九月十日，面額新台幣伍
仟元本票壹張沒收。
      事      實
一、乙○○於民國八十一年十二月二十日招集互助會一組，每會新台幣（下同）五千
    元，共計七十名會員，而會員甲○○○於八十四年九月間標下該互助會會款，並
    授權乙○○以甲○○○名義簽發二十三張本票，交付予二十三名活會會員作為供
    擔保之用，詎乙○○竟於八十四年九月間，逾越授權之範圍，意圖供行使之用，
    在屏東縣萬丹鄉○○村街○路九十二號，偽造「吳阿玉」（即甲○○○）之署押
    及盜用甲○○○印章，另開立以甲○○○為發票人、發票日為八十四年九月十日
    、票面金額為五千元之本票一張，交付不詳姓名之案外人，嗣持票人欲向甲○○
    ○索取票款，甲○○○始查悉上情。又乙○○明知其並無參加標會之經濟能力，
    於八十五年一月十日，參加甲○○○召集之互助會（連同會首甲○○○共三十三
    位會員，每會五千元）二會，卻基於意圖為自己不法所有之概括犯意，連續於八
    十五年三月十日及七月十日在屏東縣各以九百元之利息標取會款，致甲○○○陷
    於錯誤而交付其所收取之會款，共詐得二十萬九千一百元（起訴書誤為六十五萬
    元），迨於同年八月乙○○拒不繳交死會會款，並不知去向，甲○○○等人始知
    受騙。
二、案經甲○○○訴請臺灣屏東地方法院檢察署檢察官偵查起訴。
      理      由
一、訊據被告乙○○固坦承參加甲○○○招攬之互助會，並標下會款後，未繳清會款
    ，惟矢口否認有偽造甲○○○名義之本票及詐欺犯行，辯稱：伊係於甲○○○得
    標後，依活會人數，代甲○○○簽發本票，並無加開本票情事，且因被人倒會才
    繳不出會款云云，惟查右揭事實，業據告訴人甲○○○於偵審中指訴綦詳，略以
    ：得標後，還要給二十三會的死會，依約定也要開本票，我是拜託他（被告）開
    二十三張的本票，：：：我每一次交死會的錢後都有收回一張本票；到最後因有
    人還要向我收本票的錢，我才知道，後來我有再收回一張本票等情；另被告自承
    每月收入僅一至二萬元，其於參加互助會不久即標下二會，旋即於二會均得標後
    ，不繳死會會款，且不知去向，足見其資力不佳，其於標會時有不法所有之意圖
    甚明。是其上開所辯，顯係卸責之詞，不足採信。此外，復有票號：０８６２０
    ８號本票影本一張、及互助會單二張附卷可證，事證已臻明確，被告犯行堪予認
    定。
二、核被告所為係犯刑法第二百零一條第一項、第三百三十九條第一項之罪。其偽造
    署押、盜用印章為偽造有價證券之部分行為，其偽造有價證券後持以行使，其持
    以行使之輕罪行為，已為偽造之重罪行為所吸收，均不另論罪。被告先後二次詐
    欺之行為，時間緊接，所犯構成要件係相同，顯係基於概括犯意為之，為連續犯
    ，應以一罪論。又被告所犯偽造有價證券罪及詐欺罪間，犯意各別，行為互殊，
    應予分論併罰。被告所偽造之本票，金額僅五千元，若科以法定最低刑，實嫌過
    重，情堪憫恕，爰依法減輕其刑；至於公訴意旨指被告共偽造本票七張，但查告
    訴人並不能提出其他六張偽造之本票，亦未能供明該六張本票之持有人以供查證
    ，空口指共有七人向其索取本票票款，尚難採信，惟公訴人就此部分，與前述有
    罪部分，以裁判上一罪起訴，故不另為無罪諭知。
三、原審就被告偽造有價證券部分，據以論罪科刑，固非無見，但誤認被告共偽造本
    票七張，自有未合，被告上訴否認犯罪，固無足取，惟原判決此部分既有可議自
    應予以撤銷改判。審酌被告一時思慮欠週，偽造本票之金額僅五千元，情節不重
    ，告訴人所受損害不大，及其他一切情狀，從寬量處有期徒刑一年六月；偽造之
    本票一張，應予沒收。
四、原審就被告詐欺部分，依刑法第五十六條、第三百三十九條第一項，罰金罰鍰提
    高標準條例第一條前段，並審酌被告犯後，迄未與告訴人和解，及其他一切情狀
    ，量處有期徒刑六月，其認事用法，核無不合，量刑亦稱允洽，被告上訴意旨，
    否認犯罪，指摘原判決此部分不當、為無理由、應予駁回。
五、原審所定執行刑，因偽造有價證券罪部分，經本院撤銷改判，即失所依據，應併
    撤銷，另由本院定其應執行刑，如主文末項所示。
六、據上論斷，應依刑事訴訟法第三百六十九條第一項前段、第三百六十八條、第三
    百六十四條、第二百九十九條第一項前段，刑法第二百零一條第一項、第五十九
    條、第二百零五條、第五十一條第五款，罰金罰鍰提高標準條例第一條前段，判
    決如主文。
本案經檢察官朱文彬到庭執行職務。
中    華    民    國        八十九      年      三      月    二十一    日
                              臺灣高等法院高雄分院刑事第六庭
                                  審判長法官  陳吉雄
                                        法官  周賢銳
                                        法官  江泰章
右正本證明與原本無異。
偽造有價證券部分如不服本判決，應於判決送達後十日內向本院提出上訴狀，其未
述理由者並應於提出上訴狀後十日內向本院補提理由書（應附繕本)。
詐欺部分不得上訴。
                                     書記官  黃一秋
中    華    民    國        八十九      年      三      月    二十二    日
附錄：本判決論罪科刑法條：
刑法第二百零一條第一項
意圖供行使之用，而偽造、變造公債票、公司股票或其他有價證券者，處三年以上十
年以下有期徒刑，得併三千元以下罰金。
刑法第三百三十九條第一項
意圖為自己或第三人不法之所有，以詐術使人將本人或第三人之物交付者，處五年以
下有期徒刑、拘役或科或併科一千元以下罰金。
                                                                      Ｈ


司法院資訊處製作；財團法人民間司法改革基金會備份。
